最　高　行　政　法　院　判　決
                                      100年度判字第185號
上  訴  人　太新國際開發股份有限公司
代　表　人　陳清景（清算人）
            林建宇（清算人）
            徐弘宇（原名徐同慶，清算人）
            陳盈盈（清算人）
訴訟代理人　李明益　律師
被 上訴 人　財政部高雄市國稅局
代　表　人　何瑞芳
上列當事人間營業稅事件，上訴人對於中華民國98年4月28日高
雄高等行政法院97年度訴字第358號判決，提起上訴，本院判決
如下：
　　主  文
原判決關於罰鍰及該訴訟費用部分均廢棄。
廢棄部分訴願決定及原處分（復查決定）均撤銷。
其餘上訴駁回。
廢棄部分第一審及上訴審訴訟費用由被上訴人負擔，駁回部分上
訴審訴訟費用由上訴人負擔。
　　理  由
一、上訴人於民國90年10月31日轉讓太新廣場經營權，銷售額計
    新臺幣（下同）16,666,667元（不含稅），短漏開統一發票
    並漏報銷售額，經被上訴人核定補徵營業稅337,897元，並
    按所漏稅額337,897元，裁處3倍罰鍰1,013,600元（計至百
    元止）。上訴人不服，申請復查，未獲變更，提起訴願，亦
    遭駁回，遂提起本件行政訴訟。
二、上訴人起訴主張：其並無轉讓太新廣場經營權予三一營造有
    限公司（下稱三一公司），三一公司所主張與上訴人之營運
    協議書係屬偽造，三一公司並未取得執行標的物之營運管理
    權及承租權，至臺灣高等法院高雄分院（下稱高雄高分院）
    92年度上訴字第1832號判決所稱之協議轉讓經營權時間，與
    三一公司所提出之系爭營運協議書簽訂日期，前後相差1年
    之久，二者並不相符。況上訴人與三一公司就債務金額仍有
    爭議，致雙方未獲致協議而未簽立營運協議書。而高雄高分
    院92年度抗字第354號準備程序筆錄記載證人陳清景陳稱有
    簽立工程契約，但並沒有給付工程款給三一營造云云。惟上
    訴人究於何時未付三一公司工程款，陳清景並未說明清楚，
    不能據以認定上訴人有欠三一公司工程款，亦不能證明上訴
    人有於90年10月31日與三一公司簽訂系爭營運協議書等語，
    求為判決撤銷訴願決定及原處分。
三、被上訴人則以：上訴人將太新廣場經營權轉讓予三一公司，
    係屬銷售勞務，應開立統一發票，並報繳營業稅。上訴人未
    依規定開立統一發票予三一公司，經被上訴人核定漏報銷售
    額16,666,667元，除補徵營業稅833,333元外，因本件違章
    行為發生日起至查獲日止，上訴人最低累積留抵稅額為495,
    436元，乃按漏稅額337,897元裁處3倍罰鍰1,013,600元。臺
    灣高雄地方法院（下稱高雄地院）亦因三一公司與上訴人間
    系爭工程款事件，於90年10月30日核發支付命令，上訴人未
    於命令送達後20日內提出異議而於同年12月3日確定。上訴
    人主張未與三一公司簽訂營運協議書轉讓營運管理權，該協
    議書係屬偽造乙節，經高雄高分院92年度抗字第354號民事
    裁定，以此涉及實體上事實之爭執，自應依訴訟途徑尋求解
    決，蓋從形式上審查，實難以認定其真偽。況系爭營運協議
    書之真實，三一公司業已於高雄地院91年度執字第23462號
    民事聲明異議狀自認。而高雄地院91年度訴字第2942號及高
    雄高分院92年度上訴字第1832號刑事判決，亦認上訴人於89
    年10月19日，確係經由告訴人陳清景、陳國偉、林建宇、徐
    同慶等，與三一公司初步協議，以轉讓經營權抵欠上訴人之
    債務，足見確有轉讓經營權之事實等語，資為抗辯，求為判
    決駁回上訴之訴。
四、原審駁回上訴人在第一審之訴，係以：
(一)上訴人於公司設立登記前，曾由其發起人倪勝雄、陳清景、
    陳國偉、林建宇、徐同慶等5人，向訴外人陳國賡、陳景星
    及陳盈盈3人共同承租坐落高雄市○○區○○○段1035、103
    5之2、1036、1036之1、1036之4、1036之5地號等6筆土地（
    下稱系爭土地），嗣上訴人於公司設立後，改以公司名義與
    地主另締結不動產租賃契約，上訴人並於系爭土地興建太新
    美式廣場，由三一公司承攬隔間裝璜等營建工程。另上訴人
    成立之初，係由倪勝雄之父倪瑞榮為董事長、訴外人陳國偉
    為總經理、陳清景為副總經理，負責系爭土地上「太新美式
    廣場」之興建、招商與營運等業務執行。而太新美式廣場因
    招商情形不佳，積欠倪勝雄另經營之三一公司有關太新美式
    廣場之營造、建築費用，89年10月間，乃由各掌上訴人公司
    百分之四十五股權之倪勝雄與陳清景等人協議，以轉讓上訴
    人經營權之方式，抵欠上訴人對三一公司所負債務。三一公
    司倪勝雄乃將太新公司原設立之「太新美式廣場」改變為「
    興中黃昏市場」型態經營。此參高雄高分院92年度上訴字第
    1832號刑事判決同認三一公司確實承攬上訴人太新廣場之營
    建工程，上訴人積欠三一公司工程款，達成初步協議讓與經
    營太新廣場權予三一公司，以盈餘還清其積欠三一公司之債
    務。至關於上訴人主張係倪勝雄自90年起強佔系爭土地營業
    刑事責任部分，業經高雄高分院諭知無罪。且在系爭土地上
    設攤營業之劉文貴、陳福地、劉金忠、陳靜玲、賴文正、張
    錦妹、洪美華、林素、王美文、倪碧霞、賴國元、劉世德、
    張麗嬌、劉信煌、鍾曾添、柯郭謹、陳麗香等人在高雄高分
    院92年度抗字第354號遷讓房屋事件92年7月3日準備程序筆
    錄供述：於90年5月19日係由倪勝雄代表上訴人與渠等分別
    簽約，嗣於90年11月由倪勝雄代表三一公司與劉文貴等人簽
    訂契約。又三一公司於91年3月至5月曾繳納系爭房地（高雄
    市○○○路24號12號建物）之電信費，有高雄高分院92年度
    抗字第354號卷所附之中華電信股份有限公司電信費收據屬
    實。足證倪勝雄於90年11月間確實有代表三一公司經營系爭
    太新廣場之事實。而三一公司代表人倪勝雄自89年11月起雖
    受上訴人之委任為上訴人總經理，因上訴人積欠三一公司債
    務，上訴人確有同意讓與經營權抵欠債務之認知而為經營使
    用，則倪勝雄經營系爭太新廣場即係為三一公司經營使用。
    準此，三一公司代表人倪勝雄對系爭房地之使用，顯係出於
    經上訴人同意以經營權清償債務之意思而經營使用，益足證
    三一公司確實經營系爭太新廣場之事實。
(二)另上訴人主張卷附之90年10月31日營運協議書係屬偽造乙節
    。依卷附系爭營運協議書記載：「甲方：太新國際開發股份
    有限公司、法定代理人：倪瑞榮；乙方：三一營造有限公司
    、法定代理人：倪勝雄」。依該協議書倪瑞榮於90年10月31
    日係以上訴人代表人身分與三一公司簽訂系爭營運協議書。
    另倪瑞榮原為上訴人之代表人，倪勝雄為上訴人之董事，並
    於89年間受任為上訴人之總經理，上訴人於90年6月29日由
    監察人陳景星召集之90年度第1次臨時股東會決議解任倪瑞
    榮及倪勝雄董事職務，然因倪勝雄以上訴人該次臨時股東會
    議決議有應撤銷之事由，提起撤銷該臨時股東會決議之訴，
    經高雄地院90年度訴字第1969號判決駁回該部分訴訟，倪勝
    雄不服，提起上訴，經高雄高分院91年度上字第58號判決，
    上訴人90年第1次臨時股東會所為解任倪勝雄及倪瑞榮董事
    職務部分之決議，應予撤銷，並經最高法院93年度臺上字第
    417號判決駁回確定。則上訴人於90年6月29日90年第1次臨
    時股東會所為解任倪勝雄及倪瑞榮董事職務部分之決議，已
    予撤銷。是上訴人雖經高雄市政府建設局於90年11月22日變
    更登記解任倪瑞榮及倪勝雄董事身分，惟上訴人90年度第1
    次臨時股東會解任倪瑞榮及倪勝雄董事職務部分之決議，業
    經判決撤銷，依公司法第190條規定，應回復倪瑞榮及倪勝
    雄之董事身分。至是否回復倪瑞榮為上訴人負責人之身分，
    而得代表上訴人於90年10月31日簽訂系爭營運協議書，致該
    90年10月31日之營運協議書效力雖有疑義，惟另依高雄地院
    91年度訴字第2942號刑事判決卷142頁所附地主林建平、上
    訴人董事陳清景與三一公司董事長倪勝雄簽訂之協議書（下
    稱：第1份協議書），該第1份協議書記載：「太新公司等積
    欠三一營造之工程款及股東倪勝雄之債務，地主及太新所有
    股東皆同意如下方案處理之1.快樂龍、布蘭琪由三一營造及
    倪勝雄無償經營10年，盈虧自負。一切債務由經營權來抵銷
    ，倪等不得再主張任何債權及股權。」等詞，觀諸該協議書
    上「陳清景、倪勝雄」之簽名，與陳清景、倪勝雄於92年4
    月18日在高雄地院訊問筆錄之簽名相同，且參諸陳清景前在
    高雄地院91年度訴字第2942號刑事案件之92年5月20日訊問
    亦稱：「……是因為欠被告工程款，所以才和被告協議以經
    營權由被告經營……」等詞，足認第1份協議書之內容為真
    實，益證上訴人與三一公司確實就讓與系爭經營權與三一公
    司曾達成協議。是縱上訴人與三一公司間形式上並未簽訂90
    年10月31日營運協議書，或營運協議書係屬偽造，仍無法推
    翻上訴人實際讓與系爭營業權之事實。
(三)訴外人倪勝雄在高雄地院91年度訴字第2942號刑事判決卷之
    92年3月12日訊問筆錄陳稱：「……一、營造的欠款是由他
    們指定的林建宇建築師與三一營造的工務主任黃琨璋，經過
    多次討論，訂出3,500多萬（下次庭呈確實數目），並由林
    建宇建築師事務所列印所有的營建工程細目及費用交給黃琨
    璋，我們送到太新公司由陳清景簽字。實際上太新公司就上
    開欠款只付1,800多萬……」；92年4月18日訊問筆錄陳稱：
    「庭呈經營權協議內有關於公司欠被告（即倪勝雄）的金額
    共3,500多萬之資料。有關太新公司積欠我的款項第1期尚有
    1,700多萬元未還，另第2期工程款及我個人代墊公司欠廠商
    的各項費用及太新公司退保證金部分約500多萬元合計約2,
    300萬元」等語，核與該刑事判決卷所附上訴人之交通銀行
    支票存根、三一公司請款單等資料，勾稽相符，足證上訴人
    對三一公司確有未償債務1,700多萬元。從而，被上訴人認
    定上訴人將太新廣場之營業權讓予三一公司經營，營運期間
    全部租金收入由三一公司收取，用以清償上訴人積欠之工程
    款17,500,000元，係屬權利轉讓使用之交易，核屬銷售勞務
    ，其又未依規定開立統一發票報繳營業稅，被上訴人予以核
    定補徵，自屬有據。又上訴人應注意其開立發票及報繳營業
    稅之作為義務，並為其所能注意，卻疏未注意，自有違反營
    業稅法第51條第3款之行為及過失，故被上訴人據為漏稅罰
    ，亦無不合。從而，上訴人轉讓太新廣場經營權予三一公司
    ，銷售額計16,666,667元（不含稅），短漏開統一發票並漏
    報銷售額，被上訴人核定補徵營業稅337,897元外，並按所
    漏稅額337,897元，裁處3倍罰鍰1,013,600元（計至百元止
    ），並無違誤，訴願決定予以維持，亦無不合等詞，為其判
    斷之基礎。
五、本院查：
(一)駁回部分：
  1.按「將貨物之所有權移轉與他人，以取得代價者，為銷售貨
    物。」「提供勞務予他人，或提供貨物與他人使用、收益，
    以取得代價者，為銷售勞務。」「營業人銷售貨物或勞務，
    應依本法營業人開立銷售憑證時限表規定之時限，開立統一
    發票交付買受人。」「營業人除本法另有規定外，不論有無
    銷售額，應以每2月為1期，於次期開始15日內，填具規定格
    式之申報書，檢附退抵稅款及其他有關文件，向主管稽徵機
    關申報銷售額、應納或溢付營業稅額。其有應納營業稅額者
    ，應先向公庫繳納後，檢同繳納收據一併申報。」分別為行
    為時加值型及非加值型營業稅法（下稱營業稅法）第3條第1
    項、第2項前段、第32條第1項前段、第35條第1項、第43條
    第1項第4款所規定。次按「三、至銷售經營權部分，係屬權
    利轉讓使用之交易，核屬銷售勞務，應依法課徵營業稅。」
    為財政部81年7月1日臺財稅第810238186號函釋在案。
  2.復按證據之取捨與當事人所希冀者不同，致其事實之認定亦
    異於該當事人之主張者，不得謂為原判決有違背法令之情形
    。又證據之證明力如何或如何調查事實，事實審法院有衡情
    斟酌之權，苟已斟酌全辯論意旨及調查證據之結果，而未違
    背論理法則或經驗法則，自不得遽指為違法。本件原審本於
    職權調查證據後，認定：90年5月19日係由倪勝雄代表上訴
    人與攤販等分別簽約，嗣於90年11月改由倪勝雄代表三一公
    司與攤販等簽約，又三一公司於91年3月至5月曾繳納系爭房
    地之電信費，足證倪勝雄於90年11月間起確實有代表三一公
    司經營系爭太新廣場；而三一公司代表人倪勝雄自89年11月
    起雖受上訴人之委任為上訴人總經理，因上訴人積欠三一公
    司債務，上訴人確有同意讓與經營權抵欠債務之認知而為經
    營使用，則倪勝雄經營系爭太新廣場即係為三一公司經營使
    用，三一公司代表人倪勝雄對系爭房地之使用，顯係出於經
    上訴人同意以經營權清償債務之意思而經營使用，益證三一
    公司確實經營系爭太新廣場之事實；又第1份協議書記載：
    「太新公司等積欠三一營造之工程款及股東倪勝雄之債務，
    地主及太新所有股東皆同意如下方案處理之1.快樂龍、布蘭
    琪由三一營造及倪勝雄無償經營10年，盈虧自負。一切債務
    由經營權來抵銷，倪等不得再主張任何債權及股權。」等詞
    ，其內容亦為真實，足證上訴人與三一公司確實就讓與系爭
    經營權與三一公司倪勝雄曾達成協議；是縱上訴人與三一公
    司間形式上並未簽訂90年10月31日營運協議書，或營運協議
    書係屬偽造，仍無法推翻上訴人實際讓與系爭營業權之事實
    等情。經核尚無違於證據法則、論理法則與經驗法則，上訴
    意旨猶稱：第1份協議書日期為89年10月，與90年10月31日
    營運協議書相差1年，後者顯係偽造；又雙方就債務金額仍
    有爭議，致雙方未獲致協議而未簽立營運協議書，上訴人確
    無讓與經營權之事實云云，乃係就原審取捨證據、認定事實
    之職權行使，指摘其為不當，自無可採。
  3.至上訴意旨雖另稱：高雄地院98年度重訴字第309號民事判
    決已認定系爭營運協議所載契約關係不存在，則上訴人公司
    既無銷售勞務，自毋庸開立統一發票報繳營業稅云云。惟查
    ：該民事事件係上訴人起訴，以三一公司為被告，請求確認
    兩造間就系爭協議書之契約關係不存在，民事法院認：「查
    原告（即本件上訴人）請求確認兩造間就系爭協議書之契約
    關係不存在，其理由乃系爭協議書並非由兩造訂立，而係虛
    偽意思表示，故系爭協議書並不成立，且縱認系爭協議書有
    成立，亦因未經原告股東會特別決議可決而不生效力。而被
    告（即三一公司）固爭執系爭協議書已合法成立，惟對於系
    爭商場為原告之主要營業，原告以系爭協議書讓與系爭商場
    全區之經營權予被告，未依公司法第185條第1項第2款規定
    經原告股東會特別決議，系爭協議書尚不生效力乙節，並不
    爭執，被告更當庭明確表示原告訴請確認兩造間系爭協議書
    所載契約關係不存在為有理由。又縱認原告主張兩造間系爭
    協議書並無合法成立屬實，亦係兩造間系爭協議書所載契約
    關係不存在，其結論並無不同。從而，兩造間就系爭協議書
    所載契約關係是否存在乙節要無不明確之情，原告就此私法
    上之地位即無受侵害之危險，自難認原告提起本件確認訴訟
    具有法律上利益甚明」，足見三一公司仍主張系爭協議書已
    合法成立，僅未經股東會特別決議，民事法院因認上訴人提
    起確認訴訟欠缺法律上利益，而駁回上訴人之訴。要不影響
    本件上訴人實際上確有讓與經營權之認定。
  4.又所謂判決不備理由係指判決全然未記載理由，或雖有判決
    理由，但其所載理由不明瞭或不完備，不足使人知其主文所
    由成立之依據；所謂判決理由矛盾，係指判決有多項理由，
    且互相衝突，無以導出判決之結論而言。本件原審駁回上訴
    人第一審之訴，業已在判決理由欄詳敘其採證之依據及得心
    證之理由，並就上訴人之主張何以不足採取，分別予以指駁
    甚明；經核亦無判決理由不備及理由矛盾之違法。上訴人以
    此指摘，亦不足採。
  5.從而，被上訴人核定補徵營業稅337,897元，即非無據；原
    判決就此部分維持原處分及訴願決定，於法亦無不合。上訴
    意旨，猶執前詞，指摘原判決此部分違誤，求予廢棄，為無
    理由，應予駁回。
(二)廢棄部分：
    原審以上訴人依法有申報義務，其短漏開統一發票並漏報銷
    售額，被上訴人核定補徵營業稅337,897元外，並按所漏稅
    額337,897元，裁處3倍罰鍰1,013,600元（計至百元止），
    於法有據，進而駁回上訴人此部分之訴，固非無見。惟按稅
    捐稽徵法第48條之3規定「納稅義務人違反本法或稅法之規
    定，適用裁處時之法律。但裁處前之法律有利於納稅義務人
    者，適用最有利於納稅義務人之法律。」上開法條所稱之「
    裁處」，依修正理由說明，包括訴願、再訴願及行政訴訟之
    決定或判決。而行為時營業稅法第51條原規定「納稅義務人
    ，有左列情形之一者，除追繳稅款外，按所漏稅額處1倍至1
    0倍罰鍰，並得停止其營業：……」嗣於99年12月8日修正(
    按100年2月1日施行)為「納稅義務人，有左列情形之一者，
    除追繳稅款外，按所漏稅額處5倍以下罰鍰」，其罰鍰倍數
    較修正前之規定為低，有利於納稅義務人，則依稅捐稽徵法
    第48條之3規定，本件應適用99年12月8日修正100年2月1日
    施行之營業稅法第51條之規定。原審於判決時適用當時之營
    業稅法第51條之規定，固屬無誤，惟就罰鍰部分，原處分未
    及適用99年12月8日修正後營業稅法第51條之規定，訴願決
    定及原判決亦未及糾正，原判決自有判決適用法規不當之違
    法。上訴意旨求為廢棄，雖未以此指摘，但原判決此部分既
    有未洽，仍應予以廢棄。又因裁罰倍數涉及被上訴人之裁量
    權，因將訴願決定及原處分(復查決定)均撤銷，由被上訴人
    另為適法之處分。
六、據上論結，本件上訴為一部分有理由，一部分無理由。依行
    政訴訟法第255條第1項、第256條第1項、第259條第1款、第
    98條第1項前段，判決如主文。
中　　華　　民　　國　　100　 年　　2　　 月　　17　　日
                    最高行政法院第四庭
                        審判長法官　黃　璽　君
                              法官　吳　東　都
                              法官　黃　秋　鴻
                              法官　陳　金　圍
                              法官　蕭　惠　芳

以  上  正  本  證  明  與  原  本  無  異
中　　華　　民　　國　　100　 年　　2　　 月　　17　　日
　　　　　　　　　　　　　　　書記官　彭　秀　玲